臺灣高雄地方法院民事判決　九十一年度保險字第二三號
　　原　　　告　甲○○
　　訴訟代理人　戊○○
　　法定代理人　丁○○
　　訴訟代理人　乙○○
　　　　　　　　丙○○
右當事人間請求給付保險金事件，本院判決如左：
    主      文
被告應給付原告新台幣壹佰貳拾捌萬元及自民國九十一年四月十六日起至清償日止，
按年息百分之五計算之利息。
訴訟費用由被告負擔。
本判決於原告以新台幣肆拾貳萬陸仟柒佰元為被告供擔保後得假執行，但被告如於假
執行程序實施前，以新台幣壹佰貳拾捌萬元為原告預供擔保後，得免假執行。
    事實及理由
一、原告主張：訴外人游素霞與被告就車號Ｐ００－七七九號重機車（下稱系爭機車
    ）簽訂強制汽車責任保險契約，訴外人游蕙安於民國九十年二月十三日十一時二
    十五分許，騎乘系爭機車行經基隆市○○路成功陸橋附近，不慎撞倒原告，致原
    告受有蜘蛛膜下腔出血之傷害，意識昏迷無法復原，不能自理生活，須醫護人員
    照料，依強制汽車責任保險殘廢給付標準表，殘廢等級為第一級，障害項目為第
    一項之精神、神經遺存極度障害之殘廢，依八十六年十二月三十一日財政部發布
    之強制汽車責任保險給付標準表第三條其殘廢程度為第一等級，被告應給付之保
    險金額為新台幣（下同）一百四十萬元，扣除已先給付之十二萬元，被告尚應給
    付原告一百二十八萬元，爰依強制汽車責任保險法二十八條之規定提起本件訴訟
    等。於本院聲明：除假執行供擔保金額外，餘如主文所示。
二、被告則以：原告不能證明本件係屬車禍事故，故無法理賠，對於原告主張之醫療
    內容無意見，系爭機車當時處於停止待轉狀態，原告係自行跌倒不算是車禍，原
    告的傷害亦不能證明為外力所致，是原告直接請求被告給付並無理由等語置辯。
    於本院聲明：(一)請求駁回原告之訴及其假執行之聲請。(二)如受不利判決，願供擔
    保請准免為假執行。
三、原告主張：訴外人游素霞與被告就系爭機車簽訂強制汽車責任保險契約，訴外人
    游蕙安於九十年二月十三日十一時二十五分許，騎乘系爭機車行經基隆市○○路
    成功陸橋附近時原告倒地，致受有蜘蛛膜下腔出血之傷害，意識昏迷無法復原，
    不能自理生活，須醫護人員照料，被告已給付殘廢給付其中十二萬元之事實，業
    據提出基隆市○○○道路交通事故證明書、中華民國身心障礙手冊、保險收件受
    理單、匯款證明、行政院衛生署基隆醫院診斷證明書暨巴氏量表、驗傷診斷書各
    一份及照片四幀為證，且為被告所不爭執，堪信原告此部分之主張為真實。惟被
    告另以前詞置辯，是本件爭點在於本件是否屬車禍事故及原告之傷害是否外力所
    致。經查，證人游蕙安固具結證稱：當時伊車停在路口準備右轉，原告突然從陸
    橋衝出來，因為雨下的很大，原告在伊的機車前面自行跌倒，跌倒之前手扶在伊
    的機車倒流板前面等語，惟查卷附基隆市警察局第一分局南榮路派出所承辦警員
    林石民報告書載明：「本案應屬車禍意外事件之一種，因一方有表示摸到該車倒
    流板，而老婦人摔倒在地上」等語，而被告對於此項承辦警員之認定並無爭執，
    又肇事地點係設置黃色網狀標線之禁止臨時停車區，且無紅綠燈之情，有現場照
    片四幀可佐，證人游蕙安自陳其當時由陸橋旁小路出來欲行右轉，則現場既無紅
    綠燈號誌，且係禁止臨時停車區，證人游蕙安行駛方向又非直行或左轉至對向車
    道，即無停止待轉之必要，況本件是否屬車禍事件與證人游蕙安是否須負法律責
    任有關，衡情其所為之證詞或有規避責任之嫌，非全然可採，故本件原告係於證
    人游蕙安騎乘機車行進中倒地受傷一情，應堪認定，另本院復依職權向行政院衛
    生署基隆醫院函詢關於原告傷勢是否外力所致，該院雖函覆稱：「病患甲○○至
    本院時呈意識昏迷，頭部有外傷情形，....  並非外傷引起蜘蛛膜下腔出血的常
    見位置，但亦無法排除其可能性，... 無法釐清確定的因果關係。」等語，此有
    該院九十一年九月二十四日九一基醫神字第六五九四號函在卷可稽，然查原告係
    於系爭機車行進中倒地受傷，之後立即送往行政院衛生署基隆醫院救治，依該院
    出具之診斷證明書載明原告當天入院之病名為「頭部外傷合併蜘蛛膜下腔出血」
    病情為「病患因頭部外傷」，且倘原告非遭系爭機車之撞擊，為何於跌倒之際手
    扶系爭機車之倒流板？顯見原告上開傷害係遭受外力所致，是原告所受之傷害與
    本件車禍有因果關係甚明。
四、按「因汽車交通事故致受害人體傷、殘廢或死亡者，加害人不論有無過失，在相
    當於本法規定之保險金額範圍內，受害人均得請求保險賠償給付」、「本法所稱
    被保險人係指依第四條投保本保險及其他因使用或管理被保險汽車造成汽車交通
    事故之人」、「被保險汽車發生交通事故時，受益人得在本法規定之保險金額範
    圍內，直接向保險人請求給付保險金」，強制汽車責任保險法第五條、第八條、
    第二十八條分別定有明文。本件被保險人游素霞就系爭機車與被告訂有強制汽車
    責任險，訴外人游蕙安因使用系爭機車行進中撞及原告致原告倒地受傷，是依上
    開規定，原告自得就強制汽車責任保險法所規定之保險金額範圍內，直接向被告
    請求。又依強制汽車責任保險給付標準第三條規定，受害人依汽車交通事故致身
    體殘廢，依強制汽車責任保險殘廢給付標準表所定之第一等級殘廢給付金額為一
    百四十萬元，原告主張其因頭部外傷合併蜘蛛膜下腔出血導致意識障礙，須醫護
    人員照顧，無法自理生活等情，有上開診斷證明書及巴氏量表為證，復為被告所
    不爭執，是依「強制汽車責任保險殘廢給付標準表」屬第一等級之殘廢程度，準
    此，原告依前開規定得向被告請求殘廢給付一百四十萬元，惟應扣除已受領之十
    二萬元，此亦為原告自陳在卷，從而原告依強制汽車責任保險規定得請求金額為
    一百二十八萬元。
五、綜上所述，本件被保險人游素霞與被告就系爭機車訂有汽車強制責任險，訴外人
    游蕙安騎乘系爭機車，於上開時日撞及原告受傷，原告之傷勢依「強制汽車責任
    保險殘廢給付標準表」屬第一等級之殘廢程度，而被告已先行給付被告殘廢給付
    十二萬元之部分應予扣除，已如前述，是原告依據強制汽車責任保險第二十八條
    之規定，直接請求被告給付一百二十八萬元及自起訴狀繕本送達之翌日即九十一
    年四月十六日至清償日止，按年息百分之五計算之利息，即屬正當，應予准許。
六、兩造均陳明願供擔保，聲請宣告假執行或免為假執行，經核無不合，爰分別酌定
    相當擔保金額准許之。
七、據上論結，原告之訴為有理由，依民事訴訟法第七十八條、第三百九十條第二項
    、第三百九十二條，判決如主文。
中　　　華　　　民　　　國　　九十一　　年　　十一　　月　　 二十一 　　日
                              臺灣高雄地方法院民事第五庭
~B審判長法官　黃蕙芳
~B      法官  徐美麗
~B      法官  鍾素鳳
右為正本係照原本作成。
如不服本判決，應於送達後廿日內，向本院提出上訴狀並表明上訴理由，如於本判決
宣示後送達前提起上訴者，應於判決送達後十日內補提上訴理由書（須附繕本）。
中　　　華　　　民　　　國　　九十一　　年　　 十一　　 月　 二十一　　 日
~B法院書記官　黃麗緞
